臺灣高等法院臺中分院刑事判決
111年度上易字第589號
上  訴  人  臺灣臺中地方檢察署檢察官
被      告  李采香


選任辯護人  陳銘釗律師
上列上訴人因被告業務侵占等案件，不服臺灣臺中地方法院109
年度易字第2219號中華民國111年5月11日第一審判決（起訴案號
：臺灣臺中地方檢察署109年度偵字第20606號），提起上訴，本
院判決如下：
    主  文
上訴駁回。
    理  由
一、本案經本院審理結果，認第一審判決對被告李采香為無罪之
    諭知，核無不當，應予維持，並引用第一審判決書記載之理
    由（如附件）。
二、檢察官上訴意旨固略以：㈠顧客魏玉愛交付新臺幣（下同）2
    000元之對象為告訴人公司，交付地點在告訴人門市，交付
    記錄也登載在告訴人的會員紀錄中，足徵魏玉愛主觀上交易
    對象應為告訴人，並非被告，而被告並無向告訴人購買產品
    之紀錄，其他會員亦無以生日禮半價購買產品紀錄，被告所
    言是否實在，容有疑義。㈡又證人曾美玲及白庭瑄在偵查、
    審理均證稱將此2000元連同其他顧客所交付現金交付予被告
    時，曾美玲及白庭瑄二人同時在塲，而此交付動作係由白庭
    瑄進行，故證人曾美玲偵查及審理之證詞，並無矛盾之處。
    再者，108年5月21日相關人員下班打卡時間各為李采香晚間
    8時1分，白庭瑄晚間8時5分，曾美玲晚間8時8分，倘若認定
    上開時間為離開門市的時間，則白庭瑄能在晚間8時5分前交
    付2000元，何以被告就不能在8時1分收取？且若非交付大筆
    金額現金，應能在1分鐘内點交完成。㈢另被告受僱於告訴人
    公司，擔任店長負責銷售美容課程，竟於上班時間，於顧客
    鄧筑云在大雅店門市内擬向告訴人締結美容契約消費時，私
    自以自己私有或他人名義下之美容課程，銷售予鄧筑云，致
    鄧筑云未向告訴人購買課程，被告此種私下買賣公司課程行
    為，已造成告訴人喪失與鄧筑云締約之利益，實已構成背信
    罪。法院未於檢察官起訴事實同一範圍内，依職權認定被告
    犯罪事實，有判決適用法則不當之處。㈣被告未曾向告訴人
    購買「美麗教練」課程，且被告名義下亦無此課程，也無任
    何會員轉讓「美麗教練」課程之記錄，則被告抗辯其課程係
    其他會員退課之後，伊自行出錢吸收買下，實有疑義。告訴
    人於偵查中，已核實查明劉秀月等8名會員並無購買「美麗
    教練」課程記錄，復於審理中向法院陳報查無記錄，僅能「
    推估」可能以被告名下不同課程於不同日期進行銷帳，法院
    認定被告有購買「美麗教練」課程事實，論斷上顯然有誤。
    本案應審酌倘若阮氏慧是向告訴人購買美容課程，而將4999
    元交付被告，則被告縱事後以其所有或他人名義課程銷帳，
    仍不妨礙被告業務侵占罪之成立；假若阮氏慧係向被告購買
    課程，則被告為執行店長職務時，違背其任務之誠實性，致
    告訴人受有損害，亦應成立背信罪行。㈤原審判決誤為無罪
    判決，難認適法，請將原判決撤銷，更為適當合法之判決。
三、按事實之認定，應憑證據，如未能發現相當證據，或證據不
    足以證明，自不能以推測或擬制之方法為裁判基礎；認定犯
    罪事實所憑之證據，雖不以直接證據為限，間接證據亦包括
    在內，然無論直接或間接證據，其為訴訟上之證明，須於通
    常一般之人均不致於有所懷疑，而得確信其為真實之程度者
    ，始得據之為有罪之認定，倘其證明尚未達到此一程度，而
    有合理之懷疑存在時，即無從為有罪之認定；又認定不利於
    被告之事實，須依積極證據，茍積極證據不足為不利於被告
    事實之認定時，即應為有利於被告之認定，更不必有何有利
    之證據。本案原審依調查證據之結果，認檢察官所舉之證據
    及卷內所有直接或間接證據，僅足以認定被告自100年11月1
    日起至108年8月31日止，在告訴人○○○○公司所屬之大雅店擔
    任店長，並負責銷售美容課程、美容產品、管理美容師、審
    核每日帳務明細及每日會員操作（即顧客接受課程服務）項
    目、進行每日營收匯入公司帳戶等業務，且就附表編號1部
    分，證人即顧客魏玉愛有於108年4月24日向告訴人公司刷卡
    購買價值4萬4000元附贈保養品（白金面霜）之課程，嗣證
    人魏玉愛將部分課程轉換為不附贈保養品之課程，然先前取
    得之保養品已拆封使用無法退還告訴人公司，故證人魏玉愛
    補交2000元作為購買上開保養品之費用；就附表編號2部分
    ，證人即顧客魏鈺珊因將舊課程升級為含美容產品之新課程
    ，於108年5月21日補繳2000元之課程差價；就附表編號3部
    分，證人即顧客林碧雲之暖宮腹活課程係由女兒即證人何秀
    紋購買，且辦理課程轉換，於109年5月26日轉店至烏日店，
    嗣轉換為證人即顧客鄧筑云之課程，由證人鄧筑云至烏日店
    使用；就附表編號4部分，證人即顧客阮氏慧於108年7月28
    日購買價值4999元之「美麗教練」5堂課程，並繳納4999元
    等情，然尚未達於通常一般之人均無合理懷疑，而可得確信
    被告就附表編號1、2、4部分，成立刑法第336條第2項之業
    務侵占罪，就附表編號3部分，應論以刑法第336條第2項業
    務侵占罪及第216、215條行使業務登載不實文書罪，本於無
    罪推定原則，為被告無罪之諭知，原判決所為之證據取捨及
    論斷，核無違背客觀經驗法則及論理法則，並無不合。檢察
    官前揭上訴意旨雖非無見，惟並未提出足以認定被告有起訴
    書所指罪嫌之積極具體新事證，充其量僅再度對於原審依職
    權所為之證據論斷以及心證裁量，重覆予以質疑而已。又證
    據之取捨及證據之證明力如何，由事實審法院依其調查證據
    所得心證，本其確信自由判斷，茍不違反經驗法則或論理法
    則，即難遽指違法。而原判決既已詳細說明本案無從依證人
    魏玉愛、魏鈺珊、曾美玲、白庭瑄、何秀紋、林碧雲、鄧筑
    云、阮氏慧、李淑萍、呂欣璇等人之證述、被告109年5月21
    日出勤紀錄、LINE對話紀錄、林碧雲書立之隨堂考試用紙（
    轉讓課程給被告）、林碧雲之客戶資料作業維護明細、告訴
    人公司課程共用同意書、刑事陳報㈣狀等相關資料，認定被
    告有附表編號1、2、4所指業務侵占及附表編號3指述業務侵
    占、行使業務登載不實文書犯行之理由（見原判決第2至10
    頁），經核與常情並無違背，其採證認事亦無明顯瑕疵可指
    。又依舉證分配法則，對於被告之成罪事項，應由檢察官負
    舉證義務，檢察官無法舉證使本院產生無合理懷疑之確信心
    證，尚難為不利於被告之認定。至上訴書固謂被告就附表編
    號3、4部分另涉犯刑法第342條背信罪嫌，然按刑法第342條
    之背信罪，以有取得不法利益或損害本人利益之意圖為必要
    ，若無此意圖，即屬缺乏意思要件，難律以本條之罪（最高
    法院30年度上字第1210裁判意旨參照），觀諸本案全部卷證
    資料，尚無證據足資認定被告主觀上有何為自己或第三人不
    法利益或損害本人之利益存在，自無從成立背信罪。從而，
    本案檢察官所舉之事證，既仍有合理之懷疑，揆諸前述說明
    ，自難認被告有刑法第336條第2項之業務侵占、第216、215
    條行使業務登載不實文書、第342條背信等犯行。
四、綜上所述，原審以無積極證據證明被告有業務侵占、行使業
    務登載不實文書等行為，因而諭知無罪，自無違誤。檢察官
    上訴未提出適合證明犯罪事實之積極事證，仍就原審依職權
    所為之證據取捨以及心證裁量，再事爭執，自不足以動搖原
    判決之基礎，其上訴為無理由，應予駁回。
據上論斷，應依刑事訴訟法第373條、第368條，判決如主文。
本案經檢察官張聖傳提起公訴，檢察官林文亮提起上訴，檢察官
張慧瓊到庭執行職務。
中    華    民    國    111   年    8     月    25    日
          刑事第五庭　　審判長法　官　鄭　永　玉
　　　　　　　　　　　　　　　法　官　許　文　碩
　　　　　　　　　　　　　　　法　官　周　莉　菁
以上正本證明與原本無異。
不得上訴。
                              書記官  王  朔  姿 
　　　　　　　　　　　　　　　
中　　華　　民　　國　　111 　年　　8 　　月　　25　　日